臺灣彰化地方法院刑事判決
                   110年度訴字第887號
公  訴  人  臺灣彰化地方檢察署檢察官  
被      告  楊世忠


上列被告因詐欺案件，經檢察官提起公訴（110年度偵字第11213
號），因被告自白犯罪，本院合議庭裁定由受命法官獨任依簡式
審判程序審理，判決如下：
    主       文
楊世忠共同犯三人以上詐欺取財罪，累犯，處有期徒刑壹年肆 
月。
未扣案犯罪所得新臺幣壹仟伍佰元，沒收之，於全部或一部不能
沒收或不宜執行沒收時，追徵其價額。
    犯 罪 事 實
一、楊世忠先前已有加入詐騙集團擔任領款車手之經驗，明知任
    意將來路不明之他人金融卡轉交不詳人士，常與掩飾或隱匿
    詐欺犯罪所得相關，而使詐欺犯行不易遭追查，仍於民國11
    0年3月間起，受身分不詳綽號「阿風」之成年男子指示，擔
    任俗稱「取簿手」之工作，而與「阿風」及其他身分不詳之
    成年人所組成之詐欺集團，共同基於意圖為自己不法所有之
    詐欺取財及掩飾、隱匿特定犯罪所得來源、去向、所在之洗
    錢犯意聯絡，擔任人頭帳戶提款卡包裹之領取人，再轉交詐
    欺集團其他車手提領詐欺犯罪所得，以掩飾、隱匿犯罪所得
    去向。謀議確定後，「阿風」即指示楊世忠於110年3月28日
    20時5分，在彰化縣○○市○○路000號之統一超商內，領取林雅
    茹寄出內有中國信託銀行帳號000-000000000000號提款卡（
    含密碼）之包裏，再轉交集團其他成員，楊世忠因此獲得新
    臺幣（下同）1500元之報酬。該集團成員於取得上開林雅茹
    之提款卡後，即於附表所示時間，以附表所示方式，對被害
    人劉雅鳳、王雅筠、葉惠稜、徐源璟施以詐術，使其等均陷
    於錯誤，依指示匯款至林雅茹之上開帳戶，並經該集團車手
    提領一空，並轉交其他上游成員，而掩飾、隱匿犯罪所得。
二、案經劉雅鳳、王雅筠、徐源璟、葉惠稜訴由彰化縣警察局彰
    化分局報告臺灣彰化地方檢察署檢察官偵查起訴。
    理      由
一、上揭犯罪事實，業據被告楊世忠於警詢及本院審理中坦承不
    諱，並有下列證據可資佐證，足認被告自白與事實相符，堪
    以採信，本件事證明確，應依法論罪科刑：
  ㈠人證部分：
    1.證人林雅茹110年3月30日警詢筆錄（偵卷第17-19頁）。
    2.證人即告訴人劉雅鳳110年3月29日之警詢筆錄（偵卷第00
　　　-00頁）。
    3.證人即告訴人王雅筠110年3月30日之警詢筆錄（偵卷第00
　　　-00頁）。
    4.證人即告訴人徐源璟110年3月30日之警詢筆錄（偵卷第00
　　　-00頁）。
    5.證人即告訴人葉惠稜110年3月30日之警詢筆錄（偵卷第14
      1-145頁）。
  ㈡書證部分：
    1.楊世忠領取包裹監視器錄影畫面擷圖（偵卷第181-183頁
　　　）。
    2.交貨便貨態追蹤查詢、帳戶免責聲明書、林雅茹手機LINE
      對話內容擷圖（偵卷第15、31、33-39頁）。
    3.林雅茹之警察局受理各類案件紀錄表、內政部警政署反詐
      騙諮詢專線紀錄表、金融機構聯防機制通報單（偵卷第21
      -27、63頁）。
    4.告訴人徐源璟、葉惠稜匯款單據（偵卷第111-113、000-
　　　000頁）。
    5.中國信託商業銀行股份有限公司110年7月20日函（林雅茹
      帳戶資料、交易明細）（偵卷第161-179頁）。
    6.報案紀錄：告訴人4人之內政部警政署反詐騙諮詢專線紀
      錄表、相關警察局受理各類案件紀錄表、受理詐騙帳戶通
      報警示簡便格式表、金融機構聯防機制通報單（偵卷第47
      -51、57-61、73-79、89、103-109、117、125-139頁）。
二、論罪科刑：
  ㈠核被告所為，係犯刑法第339條之4第1項第2款之三人以上共
    同詐欺取財罪、洗錢防制法第14條1項之洗錢罪。被告以一
    領取人頭帳戶提款卡、密碼並交付集團車手領款之行為，同
    時觸犯附表所示4次加重詐欺取財及洗錢罪，係一行為觸犯
    數罪名，為想像競合犯，應從較重之加重詐欺罪論處。公訴
    意旨雖認被告應論以4罪等語，惟被告於本件犯行中僅有一
    次領取包裹之舉，別無其他參與行為，故本案雖有4名被害
    人受騙，核屬一行為觸犯數罪名，公訴意旨認應分論併罰，
    尚有誤解。次查，被告前因詐欺案件，經臺灣士林地方法院
    以102年度易字第215號判決判處應執行有期徒刑4年，嗣經
    臺灣高等法院以103年度上易字第568號判決駁回上訴確定，
    於108年3月14日假釋，109年3月8日保護管束期滿未經撤銷
    假釋，其未執行之刑以已執行論，有臺灣高等法院被告前案
    紀錄表附卷可稽，其於有期徒刑執行完畢後，5年以內故意
    再犯本件有期徒刑以上之罪，為累犯。法官審酌被告已有前
    揭犯罪紀錄，卻又再次涉犯詐欺案件，堪認對刑罰之反應力
    薄弱，欠缺法治觀念，惡習積重難改，如不加重其刑，難認
    具有矯治效果，爰依刑法第47條第1項及司法院大法官釋字
    第775號解釋意旨，加重其刑。
  ㈡共同正犯之成立，只須具有犯意之聯絡與行為之分擔，既不
    問犯罪動機起於何人，亦不必每一階段犯行，均經參與，且
    意思之聯絡不限於事前有協議，即僅於行為當時有共同犯意
    之聯絡者，亦屬之。其表示之方法，亦不以明示通謀為必要
    ，即相互間有默示之合致，亦無不可。而共同實施犯罪行為
    之人，在合同意思範圍以內，各自分擔犯罪行為之一部，相
    互利用他人之行為，以達其犯罪目的者，即應對全部所發生
    之結果，共同負責，是共同正犯在犯意聯絡範圍內之行為，
    應同負全部責任（最高法院34年上字第862號、73年台上字
    第2364號判例意旨參照）。共同正犯之意思聯絡，原不以數
    人間直接發生者為限，即有間接之聯絡者，亦包括在內。如
    甲分別邀約乙、丙犯罪，雖乙、丙間彼此並無直接之聯絡，
    亦無礙於其為共同正犯之成立（最高法院28年上字第3110號
    、77年台上字第2135號判例意旨參照）。查詐欺集團內部成
    員眾多，分工負責，有「一線」撥打電話實施詐欺之人，有
    「二線」、「三線」轉接人員，亦有負責提領被害人所匯款
    項之「車手」及負責領取人頭帳戶存摺、提款卡之「取簿手
    」，渠等彼此分工，相互依存，不可或缺，以遂行詐騙犯行
    ，領取詐騙所得，並防止遭到偵查機關查獲。查被告既明知
    詐欺集團成員之分工內容，進而擔任人頭帳戶之取簿手共同
    參與，於領取人頭帳戶提款卡、密碼後交付集團取款車手用
    以提領被害人受騙匯入款項，則被告顯係基於正犯之犯意，
    共同參與詐騙集團之任務分配，各自分擔犯罪行為之一部，
    相互利用他人之行為以達詐欺犯罪之目的，自應與其他詐欺
    集團成員共負正犯責任。故被告與其他詐欺集團成員間，有
    犯意聯絡及行為分擔，俱為共同正犯。
  ㈢法官審酌被告率爾參與詐騙集團，擔任人頭帳戶取簿手，實
    乃為虎作倀，使詐騙集團獲取不法所得，致被害人受損，難
    以獲得賠償，如導致被害人終生積蓄遭騙，則罪惡尤重，顯
    見被告觀念偏差，行為非常不當，實應譴責。惟考量被害人
    所受損害並非鉅額，被告犯後坦承犯行，態度尚可，教育程
    度為國中畢業，已婚，育有2名女兒，分別為16歲、21歲，
    自陳健康狀況不佳，曾經中風3次，多年無業，家中經濟仰
    賴其妻工作維持之家庭經濟狀況，暨均未與告訴人4人和解
    並賠償其等損失等一切情狀，爰量處如主文所示之刑。
三、沒收：
　㈠被告於本院審理中供稱從事本件犯行之犯罪所得為1500元，
    因未扣案，應依刑法第38條之1第1項前段、第3項宣告沒收
    ，並諭知於全部或一部不能沒收或不宜執行沒收時，追徵其
    價額。　
　㈡洗錢防制法第18條第1項規定：「犯第十四條之罪，其所移轉
    、變更、掩飾、隱匿、收受、取得、持有、使用之財物或財
    產上利益，沒收之；犯第十五條之罪，其所收受、持有、使
    用之財物或財產上利益，亦同。」係採義務沒收原則，只要
    該項規定，法院即應宣告沒收。然105年7月1日修正施行之
    刑法、刑法施行法相關沒收條文，已將沒收制度定性為「刑
    罰」及「保安處分」以外之獨立法律效果，並為所有刑事普
    通法及刑事特別法之總則性規定，則刑法總則關於沒收之規
    定，因屬干預財產權之處分，於不牴觸特別法之情形下，關
    於比例原則及過渡禁止原則之規定，如刑法第38條之2第2項
    所定關於沒收有過苛之虞、欠缺刑法上之重要性、犯罪所得
    價值低微或為維持受宣告人生活條件之必要者，而得不宣告
    沒收或酌減之規定，並不排除在適用特別法之外，俾賦予法
    官在個案情節上，得審酌宣告沒收是否有不合理或不妥當之
    情形，以資衡平。故法官認為適用洗錢防制法第18條第1項
    之沒收規定後，仍可依刑法第38條之2第2項審酌是否宣告沒
    收或酌減之。查被告於領取人頭帳戶提款卡後即交付其他詐
    欺集團成員，被害人匯入該人頭帳戶之贓款均由其他車手提
    領並轉交其他成員，未經被告支配，若對被告宣告沒收其掩
    飾、隱匿之其他車手提領之款項，顯有過苛之虞，爰不予以
    宣告沒收、追徵。
四、應適用之法律：
  ㈠刑事訴訟法第273條之1第1項、第299條第1項前段。
  ㈡洗錢防制法第14條第1項。
　㈢刑法第11條、第28條、第339條之4第1項第2款、第55條前段
    、第47條第1項、第38條之1第1項前段、第3項。
本案經檢察官劉智偉偵查起訴，檢察官何金陞到庭執行職務。
中　　華　　民　　國　　110 　年　　11　　月　　30　　日
                  刑事第八庭  法  官 梁義順
以上正本證明與原本無異。
如不服本判決應於收受判決後20日內向本院提出上訴書狀，並應
敘述具體理由；其未敘述上訴理由者，應於上訴期間屆滿後20日
內向本院補提理由書（均須按他造當事人之人數附繕本）「切勿
逕送上級法院」。
告訴人或被害人對於判決如有不服具備理由請求檢察官上訴者，
其上訴期間之計算係以檢察官收受判決正本之日期為準。
中　　華　　民　　國　　110 　年　　11　　月　　30　　日
                             書記官  施惠卿
　　　　　　　　　　　　　　　　　　
附表：
編號 被害人 詐騙集團實施詐騙之過程及詐騙金額 1 劉雅鳳 詐欺集團成員於110年3月29日晚間8時17分致電劉雅鳳，佯稱係飯店訂房電商服務人員，因住宿系統異常造成其先前訂房設定錯誤，需使用網路轉帳方式解除錯誤云云，致劉雅鳳陷於錯誤，於同日晚間8時59分，依指示以網路銀行匯款4萬9988元至林雅茹之中國信託銀行帳號000-000000000000號帳戶。 2 王雅筠 詐欺集團成員於110年3月29日晚間9時許致電王雅筠，佯稱係渡假村客服人員，因訂單錯誤需退刷訂單云云，致王雅筠陷於錯誤，於同日晚間9時4分，至臺北市○○區○○○路00號操作ATM，依指示匯款2萬9989元至上開林雅茹帳戶。 3 葉惠稜 詐欺集團成員於110年3月29日晚間7時59分致電葉惠稜，佯稱係飯店服務人員，表示其先前消費因櫃檯人員誤刷為團體訂房，需聯繫刷卡銀行取消訂房交易云云，致葉惠稜陷於錯誤，於同日晚間9時28分，至附近郵局操作ATM，依指示匯款1萬1123元至上開林雅茹帳戶。 4 徐源璟 詐欺集團成員於110年3月29日晚間10時21分致電徐源璟，佯稱係飯店服務人員，表示其重複訂房需聯繫刷卡銀行解除訂房交易云云，致徐源璟陷於錯誤，於同日晚間10時53分，至臺北市○○區○○路0段00號操作ATM，依指示匯款2萬9035元至上開林雅茹帳戶。 

附錄本案論罪科刑法條全文：
刑法第339條
意圖為自己或第三人不法之所有，以詐術使人將本人或第三人之
物交付者，處5年以下有期徒刑、拘役或科或併科50萬元以下罰
金。
以前項方法得財產上不法之利益或使第三人得之者，亦同。
前二項之未遂犯罰之。
刑法第339條之4第1項
犯第339條詐欺罪而有下列情形之一者，處1年以上7年以下有期
徒刑，得併科1百萬元以下罰金：
一、冒用政府機關或公務員名義犯之。
二、三人以上共同犯之。
三、以廣播電視、電子通訊、網際網路或其他媒體等傳播工具，
    對公眾散布而犯之。
洗錢防制法第2條
本法所稱洗錢，指下列行為：
一、意圖掩飾或隱匿特定犯罪所得來源，或使他人逃避刑事追訴
    ，而移轉或變更特定犯罪所得。
二、掩飾或隱匿特定犯罪所得之本質、來源、去向、所在、所有
    權、處分權或其他權益者。
三、收受、持有或使用他人之特定犯罪所得。洗錢防制法第14條
    第1項有第二條各款所列洗錢行為者，處7年以下有期徒刑，
    併科新臺幣500萬元以下罰金。
洗錢防制法第14條第1項
有第2條各款所列洗錢行為者，處7年以下有期徒刑，併科新臺幣
500萬元以下罰金。